臺灣臺中地方法院民事判決
110年度中簡字第1057號
原      告  台新國際商業銀行股份有限公司

法定代理人  尚瑞強  
訴訟代理人  李倫瑛  
            陳怡安  
            王雅瑜  
            陳威凱  
            趙璧成律師
被      告  賴文發  

訴訟代理人  黃仕勳律師
複代理人    曾玉宗  
上列當事人間請求返還借款事件，本院於民國111年4月19日言詞
辯論終結，判決如下：
    主      文
原告之訴駁回。
訴訟費用由原告負擔。
    事實及理由
一、原告主張：被告前於民國88年5月4日向原告申請房屋貸款30
    0,000元，借款期限至90年5月4日止，約定還款方式為以每
    月為一期，自撥款日起計分24期償還，約定借款利率為該公
    司訂定之基本放款利率，且逾期償還時，自逾期之日起6個
    月內按上開利率10％，逾期超過6個月按上開利率20％，加計
    違約金。詎料，被告未依約繳款，尚積欠新臺幣（下同）30
    0,000元、利息及違約金未清償。經強制執行事件分配後尚
    有不足受償部分，爰依借款契約之法律關係，訴請被告如數
    給付。並聲明：被告應給付原告300,000元，及自93年8月21
    日起至110年7月19日止，按週年利率百分之18計算之利息，
    及自110年7月20日起至清償日止，按週年利率百分之16計算
    之利息，暨自93年8月21日起至清償日止，逾期在6個月以內
    者，按上開利率百分之10計算之違約金；逾期超過6個月部
    分，按上開利率百分之二十計算之違約金。
二、被告則以：伊不否認有上開債務，但保證人黃碧雲已代為清
    償，被告已無欠款。就本件消費借貸返還請求權而言，原告
    於鈞院91年度執字第17567號執行事件，因行使抵押權聲請
    強制執行參與分配而時效中斷，經鈞院於92年1月10日實施
    分配，消費借貸返還請求權重行起算15年時效，於107年1月
    10日罹於時效而消滅，且被告於此段期間均未曾收受任何原
    告提告或請求還錢之請求，被告自得依民法第144條第1項規
    定拒絕給付等語置辯。並聲明：原告之訴駁回。
三、得心證之理由
　㈠按請求權，因十五年間不行使而消滅，但法律所定期間較短
    者，依其規定；利息、紅利、租金贍養費、退職金及其他一
    年或不及一年之定期給付債權，其各期給付請求權，因五年
    間不行使而消滅；消滅時效，自請求權可行使時起算，因下
    列事由而中斷：一、請求。二、承認。三、起訴；左列事項
    ，與起訴有同一效力：一、依督促程序，聲請發支付命令。
    二、聲請調解或提付仲裁。三、申報和解債權或破產債權。
    四、告知訴訟。五、開始執行行為或聲請強制執行；時效因
    請求而中斷者，若於請求後六個月內不起訴，視為不中斷；
    時效完成後，債務人得拒絕給付；主權利因時效消滅者，其
    效力及於從權利，民法第125條、第126條、第128條前段、
    第129條、第130條、第144條第1項、第146條前段分別定有
    明文。
　㈡經查，原告就本件借款債權於91年8月16日向本院執行處具狀
    聲請參與分配，經本院91年度執字第17567號強制執行事件
    受理，本院執行處於92年1月10日實施分配完成，業經本院
    調閱上開執行卷宗查明屬實，是以原告之請求權因聲明參與
    分配而中斷時效，且於本院執行處於92年1月10日實施分配
    完成時中斷事由終止，自92年1月11日起算重新起算 15 年
    。而原告遲至110年1月25日始向本院聲請對被告核發支付命
    令，有本院收狀章蓋印於支付命令聲請狀為憑（見支付命令
    卷第5頁），其請求權顯然已逾15年消滅時效期間，因罹於
    時效而消滅；又利息及違約金均為借款本金之從權利，亦應
    與其借款本金請求權同時罹於時效而消滅（最高法院99年度
    第5次民事庭會議決議參照），被告為時效抗辯並拒絕給付
    ，洵屬有據。
　㈢原告雖主張原告曾於106年4月20日上午10：02去電被告，詢
    問協商意願，被告表示現打零工已無力處理等語，並未否認
    債務，依民法第129條第1項規定，被告顯已承認債務，本件
    債權因此時效中斷，尚未罹於時效云云，並提出錄音光碟及
    譯文為證。惟查，被告質疑該錄音光碟之錄音日期，而原告
    所提錄音光碟及譯文，僅足證明兩造對話內容，尚不足以證
    明兩造對話日期，原告主張其請求權於106年4月20日發生中
    斷事由乙節，即無可採。 
  ㈣綜上所述，原告依消費借貸之法律關係提起本件訴訟，請求
    被告給付原告300,000元，及自93年8月21日起至110年7月19
    日止，按週年利率百分之18計算之利息，及自110年7月20日
    起至清償日止，按週年利率百分之16計算之利息，暨自93年
    8月21日起至清償日止，逾期在6個月以內者，按上開利率百
    分之10計算之違約金；逾期超過6個月部分，按上開利率百
    分之二十計算之違約金，為無理由，應予駁回。
四、本件事證已臻明確，兩造其餘攻擊防禦方法及證據，核與判
    決之結果不生影響，爰不一一論列，併此敘明。
五、訴訟費用負擔之依據：民事訴訟法第78條。
中　　華　　民　　國　　111 　年　　5 　　月　　10　　日
                  臺灣臺中地方法院臺中簡易庭
                                  法　官　吳蕙玟
以上正本係照原本作成。　　　　　　　　　　　　　　　　　
如不服本判決，應於送達後20日內，向本院提出上訴狀並表明上
訴理由，如於本判決宣示後送達前提起上訴者，應於判決送達後
20日內補提上訴理由書（須附繕本）。如委任律師提起上訴者，
應一併繳納上訴審裁判費。
中　　華　　民　　國　　111 　年　　5 　　月　　10　　日
                                  書記官  楊思賢